臺灣基隆地方法院刑事判決              100年度訴字第703號
公  訴  人  臺灣基隆地方法院檢察署檢察官
被      告  詹益郎
上列被告因違反毒品危害防制條例案件，經檢察官提起公訴（10
0 年度毒偵字第1877號），被告就被訴事實為有罪之陳述，本院
合議庭裁定由受命法官獨任進行審判，經改依簡式審判程序審理
後判決如下：
    主  文
詹益郎施用第一級毒品，累犯，處有期徒刑捌月，扣案之第一級
毒品海洛因（驗餘重零點零壹伍公克）併同難以析離之包裝袋壹
只，均沒收銷燬之；扣案之注射針筒支及束帶壹條，均沒收之
。又施用第二級毒品，累犯，處有期徒刑肆月。應執行有期徒刑
拾月，扣案之第一級毒品海洛因（驗餘重零點零壹伍公克）併同
難以析離之包裝袋壹只，均沒收銷燬之；扣案之注射針筒支及
束帶壹條，均沒收之。
    事  實
一、詹益郎前因施用毒品案件，經本院裁定送觀察勒戒後，認無
    繼續施用毒品之傾向，於民國88年1 月17日執行完畢釋放出
    所，並由臺灣基隆地方法院檢察署檢察官以87年度少連偵字
    第81號為不起訴處分確定。其又於上開觀察勒戒執行完畢釋
    放後之5 年內，因施用毒品案件，經本院裁定送觀察勒戒後
    ，認無繼續施用毒品之傾向，於88年12月4 日執行完畢釋放
    出所，並由同署檢察官以88年度毒偵緝字第38號、88年度毒
    偵字第834 號為不起訴處分確定。復因施用第二級毒品案件
    ，經本院裁定送強制戒治（91年1 月25日執行期滿），並以
    89年度基簡字第163 號判決，判處有期徒刑5 月確定（下稱
    甲案）。又因妨害兵役案件，經本院以89年度基簡字第649
    號判決，判處有期徒刑3 月確定（下稱乙案）。其因甲、乙
    案件所處之刑，嗣經本院以91年度聲字第93號裁定，合併定
    應執行有期徒刑7 月確定。再因偽造文書案件，經本院以90
    年度基簡字第657 號判決，判處有期徒刑5 月確定（下稱丙
    案）。另因施用第二級毒品案件，經本院以90年度易字第62
    4 號判決，判處有期徒刑5 月確定（下稱丁案）。其因丙、
    丁案件所處之刑，嗣經本院91年度聲字第94號裁定，合併定
    應執行有期徒刑8 月確定。其入監接續執行上開有期徒刑7
    月、8 月後，於92年1 月13日執行完畢（不構成累犯）。再
    因施用第二級毒品案件，經本院以95年度簡上字第86號判決
    ，判處有期徒刑6 月確定（下稱戊案）。又因施用第一級、
    第二級毒品案件，經本院以95年度訴字第969 號判決，判處
    有期徒刑7 月、7 月，應執行有期徒刑1 年確定（下稱己案
    ）。其因戊、己案件所處之刑，嗣經本院以96年度聲減字第
    615 號裁定，各減為有期徒刑3 月、3 月又15日、3 月又15
    日，己案所減得之刑併定應執行有期徒刑6 月確定，其入監
    接續執行上開有期徒刑3 月、6 月後，於97年1 月15日執行
    完畢（構成累犯）。復因施用第二級、第一級毒品案件，經
    本院以97年度訴字第1031號判決，判處有期徒刑3 月、7 月
    ，應執行有期徒刑9 月確定（下稱庚案）。再因施用第一級
    、第二級毒品案件，經本院以97年度訴字第1156號判決判處
    有期徒刑7 月、3 月，應執行有期徒刑9 月確定（下稱辛案
    ）。其因庚、辛案件所處之刑，嗣經本院以98年度聲字第77
    9 號裁定，合併定應執行有期徒刑1 年4 月確定。又因施用
    第一級毒品案件，經本院先後以97年度訴字第1912號判決（
    下稱壬案）、98年度訴字第299 號判決（下稱癸案），各判
    處有期徒刑7月、8月確定。其因壬、癸案件所處之刑，嗣經
    本院以98年度聲字第778號裁定，合併定應執行有期徒刑10
    月確定。其入監接續執行上開應執行之有期徒刑1年4月、10
    月後，於99年9月28日假釋出監，所餘刑期並付保護管束，
    99年12月24日保護管束期滿，所受假釋之宣告未經撤銷，未
    執行之刑以已執行論，而執行完畢（構成累犯）。
二、詎詹益郎猶未戒斷毒癮，基於施用第一級毒品海洛因之犯意
    ，於100 年8 月27日18時40分許，在基隆市基隆火車站公廁
    內，以將第一級毒品海洛因摻水注入注射針筒，再施打入身
    體之方式，施用第一級毒品海洛因1 次；旋於施用第一級毒
    品海洛因後，立即另基於施用第二級毒品甲基安非他命之犯
    意，又在上開地點，以將第二級毒品甲基安非他命置於玻璃
    球內燒烤，再吸食所產生煙霧之方式，施用第二級毒品甲基
    安非他命1 次。嗣於同日20時許，因形跡可疑，為警在基隆
    市○○區○○路260 號雜貨店前盤檢而查獲，並扣得第一級
    毒品海洛因1包（驗餘重0.015公克）及其所有供施用第一級
    毒品海洛因所用之注射針筒3支與束帶1條等物，復經其同意
    為警採尿送驗，結果呈嗎啡、安非他命及甲基安非他命陽性
    反應，始悉上情。
三、案經基隆市警察局第二分局報告臺灣基隆地方法院檢察署檢
    察官偵查後起訴。
    理  由
壹、程序事項：
    本件被告詹益郎所犯者非為死刑、無期徒刑、最輕本刑為3
    年以上有期徒刑之罪或高等法院管轄第一審案件，其於準備
    程序進行中，先就被訴事實為有罪之陳述，經告知其簡式審
    判程序之旨，並聽取公訴人、被告之意見後，本院業已依刑
    事訴訟法第273 條之1 第1 項之規定，裁定由受命法官獨任
    以簡式審判程序進行本案之審理。
貳、實體事項：
一、事實認定：
    上開事實，業據被告於本院審理時坦承在卷，且其為警查獲
    時所採集之尿液送驗結果，呈嗎啡、安非他命及甲基安非他
    命之陽性反應，有台灣尖端先進生技醫藥股份有限公司濫用
    藥物檢驗報告及基隆市警察局第二分局偵辦毒品案件尿液檢
    體對照表各1 紙附卷可稽，被告之自白核與事實相符，可以
    採信。本案事證明確，被告施用第一級、第二級毒品之犯行
    洵堪認定，應依法論科。
二、論罪科刑及沒收：
  (一)按毒品危害防制條例係於92年7 月9 日修正公布，自93年1
    月9 日起施行，其中第20條、第23條將施用毒品之刑事處遇
    程序，區分為「初犯」、「五年內再犯」、「五年後再犯」
    。依其立法理由之說明：「初犯」，經觀察、勒戒或強制戒
    治後，應為不起訴處分或不付審理之裁定；經觀察、勒戒或
    強制戒治執行完畢釋放後，「五年內再犯者」，因其再犯率
    甚高，原實施之觀察、勒戒及強制戒治既已無法收其實效，
    爰依法追訴或裁定交付審理。至於經觀察、勒戒或強制戒治
    執行完畢釋放後，「五年後再犯者」，前所實施之觀察、勒
    戒或強制戒治已足以遮斷其施用毒品之毒癮，為其自新及協
    助其斷除毒癮，仍適用「初犯」規定，先經觀察、勒戒或強
    制戒治之程序。從而依修正後之規定，僅限於「初犯」及「
    五年後再犯」二種情形，始應先經觀察、勒戒或強制戒治程
    序。倘被告於5 年內已再犯，經依法追訴處罰，縱其第三次
    （或第三次以上）再度施用毒品之時間，在初犯經觀察、勒
    戒或強制戒治執行完畢釋放五年以後，已不合於「五年後再
    犯」之規定，且因已於「五年內再犯」，顯見其再犯率甚高
    ，原實施觀察、勒戒或強制戒治，已無法收其實效，即應依
    該條例第10條處罰（最高法院95年度台非字第59號、第65號
    判決意旨及最高法院95年第7 次刑事庭會議決議意旨參照）
    。被告有如事實欄所載，於88年1 月17日第一次觀察勒戒執
    行完畢釋放後之5 年內，再次因施用毒品案件，經法院裁定
    送觀察勒戒、強制戒治及判處徒刑等情，有臺灣高等法院被
    告前案紀錄表在卷可稽。被告既曾於「五年內再犯」，且經
    法院判處罪刑確定，竟又再次於事實欄二所示之時間，先後
    施用第一級毒品海洛因及第二級毒品甲基安非他命，揆諸前
    揭說明，即非屬毒品危害防制條例第20條第3 項所定「五年
    後再犯」之情形，故檢察官就被告施用第一級、第二級毒品
    之行為，依法逕行起訴本案，於法要無不合，合先敘明。
  (二)查海洛因、甲基安非他命分係毒品危害防制條例第2 條第2
    項第1 款、第2 款所定之第一級、第二級毒品，是核被告所
    為，係犯毒品危害防制條例第10條第1 項、第2 項之施用第
    一級、第二級毒品罪。被告因施用而持有第一級毒品海洛因
    及第二級毒品甲基安非他命之低度行為，應為施用第一級、
    第二級毒品之高度行為所吸收，均不另論罪。再被告前曾受
    如事實欄一所示有期徒刑之執行完畢，有臺灣高等法院被告
    前案紀錄表在卷可憑，其於有期徒刑執行完畢釋放後之5 年
    內，故意再犯本件有期徒刑以上之罪，合於累犯之規定，其
    所犯上開2 罪，均應依刑法第47條第1 項規定，加重其刑。
    被告所犯上開2 罪，犯意各別，行為不同，應予分論併罰，
    爰審酌被告犯罪之動機、曾有施用毒品之前科仍不知戒除，
    惟犯罪後坦承犯行，且所犯之施用毒品犯行乃戕害自己身心
    健康，並未危及他人等一切情狀，分別量處如主文所示之刑
    ，並定其應執行之刑。
  (三)扣案之白色粉未1 包（驗餘重0.015 公克），內含有第一級
    毒品海洛因成分，有交通部民用航空局航空醫務中心航藥鑑
    字第1004636 號毒品鑑定書1 紙在卷可憑，爰併同難以析離
    之包裝袋1 只，均依據毒品危害防制條例第18條第1 項前段
    規定，在被告所犯施用第一級毒品罪項下，宣告沒收銷燬之
    。又扣案之注射針筒3 支及束帶1 條，均係被告所有供施用
    第一級毒品海洛因所用之物，已據被告供明在卷，爰依刑法
    第38條第1 項第2 款規定，在被告所犯施用第一級毒品罪項
    下，宣告沒收之。
據上論斷，應依刑事訴訟法第273條之1第1項、第299條第1 項前
段，毒品危害防制條例第10條第1 項、第2 項、第18條第1 項前
段、第23條第2 項，刑法第11條、第47條第1 項、51條第5 款、
第38條第1項第2款，判決如主文。
本案經檢察官黃佳權到庭執行職務。
中    華    民    國   100    年    10    月    28    日
                  刑事第二庭法  官  劉桂金
以上正本證明與原本無異。
如不服本判決應於收受送達後10日內向本院提出上訴書狀，並應
敘述具體理由；其未敘述上訴理由者，應於上訴期間屆滿後20日
內向本院補提理由書(均須按他造當事人之人數附繕本)「切勿逕
送上級法院」。
中    華    民    國   100    年    10    月    28    日
                            書記官  許元又
附錄本案論罪法條：
毒品危害防制條例第10條第1項、第2項
施用第一級毒品者，處6 月以上5 年以下有期徒刑。
施用第二級毒品者，處3 年以下有期徒刑。